ACORDAO-COMPLETO-2372028

ACÓRDÃO 12268/2019 ATA 40/2019 - SEGUNDA CÂMARA

VISTOS, relatados e discutidos estes autos, que tratam de atos de admissão oriundos do Instituto Federal de Educação, Ciência e Tecnologia do Acre;
ACORDAM os ministros do Tribunal de Contas da União, reunidos em sessão da 2ª Câmara, ante as razões expostas pelo relator, e com fundamento nos arts. 71, inciso III, da Constituição Federal, 1º, inciso V, 39, inciso I, da Lei 8.443/1992, 259, inciso I, e 260, §1º, do Regimento Interno, em:
9.1.  considerar legais os atos de admissão e conceder o registro dos atos de Luciana Yukie Matsubara, Ronaldo Barros Orfao Junior, Pollyanna Alves do Nascimento, Richarlly da Costa Silva, Eliardo da Costa Vasconcelos, Yara Riqueti Rodrigues, Thiago Yamada, Riordan Saylon Menezes Dantas e Cassiano Pessanha Madalena;
9.2. considerar, com fulcro no §5º do art. 260 do RITCU, a análise do ato 83244/2018, referente ao Sr. Alexandre Carneiro da Silva, prejudicada por perda de objeto;
9.3. dar ciência desta deliberação aos interessados e ao Instituto Federal de Educação, Ciência e Tecnologia do Acre;
9.4. arquivar, com base no art. 169 do RITCU, os presentes autos.

Análise dos atos de admissão submetidos, para fins de registro, à apreciação do Tribunal de Contas da União (TCU) de servidores do Instituto Federal de Educação, Ciência e Tecnologia do Acre.

Segunda Câmara

3. Interessados/Responsáveis:
3.1. Interessados: Alexandre Carneiro da Silva (XXX.439.543-XX); Cassiano Pessanha Madalena (XXX.446.317-XX); Eliardo da Costa Vasconcelos (XXX.768.712-XX); Luciana Yukie Matsubara (XXX.067.938-XX); Pollyanna Alves do Nascimento (XXX.555.572-XX); Richarlly da Costa Silva (XXX.837.822-XX); Riordan Saylon Menezes Dantas (XXX.804.292-XX); Ronaldo Barros Orfao Junior (XXX.479.148-XX); Thiago Yamada (XXX.719.938-XX); Yara Riqueti Rodrigues (XXX.326.111-XX).

13.1. Ministros presentes: Ana Arraes (Presidente), Augusto Nardes, Aroldo Cedraz (Relator) e Raimundo Carreiro.
13.2. Ministro-Substituto presente: Marcos Bemquerer Costa.

AROLDO CEDRAZ

Transcrevo a seguir, com os devidos ajustes de estilo, instrução (peça 13) elaborada por auditor lotado na Secretaria de Fiscalização de Pessoal (Sefip) , que contou com a anuência do titular da unidade técnica (peça 14) , bem como do representante do Ministério Público junto a este Tribunal (peça 15) :
"INTRODUÇÃO
Trata-se de atos de admissão, submetidos, para fins de registro, à apreciação do Tribunal de Contas da União (TCU) , de acordo com o art. 71, inciso III, da Constituição Federal.  Os atos foram cadastrados e disponibilizados ao TCU por intermédio do Sistema e-Pessoal, na forma do art. 2º e 4º da Instrução Normativa TCU 78/2018.
Os atos desse processo pertencem às seguintes unidades:
Unidade emissora: Instituto Federal de Educação, Ciência e Tecnologia do Acre.
Unidade cadastradora:  Instituto Federal de Educação, Ciência e Tecnologia do Acre.
Subunidade cadastradora: Diretoria Sistêmica de Gestão de Pessoas do IFAC.
EXAME TÉCNICO
Procedimentos aplicados
Os procedimentos para exame, apreciação e registro de atos de pessoal encontram-se estabelecidos na Instrução Normativa TCU 78/2018 e na Resolução TCU 206/2007. Essas normas dispõem que os atos de pessoal disponibilizados por meio do e-Pessoal devem ser submetidos previamente a críticas automatizadas, com base em parâmetros predefinidos.
As críticas das informações cadastradas na etapa de coleta do ato foram elaboradas e validadas levando-se em conta as peculiaridades de cada ato. Os itens verificados nessa etapa são inerentes a dados cadastrais, fundamentos legais, mapa de tempo, ficha financeira, assim como eventuais ocorrências de acumulação. Trata-se de verificações abrangentes, minuciosas e precisas e sem a necessidade de ação humana e, portanto, menos suscetível a falhas. As críticas aplicadas estão discriminadas no sistema, no Menu e-Pessoal, opção "Crítica", que podem ser acessadas mediante concessão de perfil específico a servidores do TCU responsáveis pela análise.
Além das críticas automatizadas, há verificação humana adicional no caso de haver alertas do sistema ou informações não formatadas, como esclarecimentos do gestor ou do controle interno.  
As críticas também consideram os registros do Sistema Integrado de Administração de Recursos Humanos (Siape) . O Siape disponibiliza informações atualizadas sobre as parcelas que integram os proventos, diferentemente, portanto, do e-Pessoal, que informa as parcelas no momento do registro do ato. 
Essa confrontação com o Siape fornece uma visão atual e verdadeira da situação, o que permite descaracterizar irregularidades e inconsistências que, embora constantes do e-Pessoal, já foram corrigidas.
As verificações detectadas nos atos encontram-se discriminadas na aba de pendências de cada ato no sistema e-Pessoal, bem como nos espelhos dos atos contemplados por esta instrução.
Exame das Constatações
Ato: 83186/2018 - Interessado: RICHARLLY DA COSTA SILVA - CPF: XXX.837.822-XX
Parecer do Controle Interno: considerar o ato Análise dispensada de acordo com o art. 14 da IN TCU 78-2018. Justificativa:  Análise dispensada de acordo com o art. 14 da IN TCU 78-2018
Por intermédio de análises realizadas por esta Unidade Técnica no presente ato, não se constatou irregularidade que obste a chancela pela legalidade.
Encaminhamento do ato: 
Considerar LEGAL e conceder registro do ato de RICHARLLY DA COSTA SILVA. 
Ato: 83210/2018 - Interessado: RONALDO BARROS ORFAO JUNIOR - CPF: XXX.479.148-XX
Parecer do Controle Interno: considerar o ato Análise dispensada de acordo com o art. 14 da IN TCU 78-2018. Justificativa:  Análise dispensada de acordo com o art. 14 da IN TCU 78-2018
Por intermédio de análises realizadas por esta Unidade Técnica no presente ato, não se constatou irregularidade que obste a chancela pela legalidade.
Encaminhamento do ato: 
Considerar LEGAL e conceder registro do ato de RONALDO BARROS ORFAO JUNIOR. 
Ato: 83216/2018 - Interessado: RIORDAN SAYLON MENEZES DANTAS - CPF: XXX.804.292-XX
Parecer do Controle Interno: considerar o ato Análise dispensada de acordo com o art. 14 da IN TCU 78-2018. Justificativa:  Análise dispensada de acordo com o art. 14 da IN TCU 78-2018
Por intermédio de análises realizadas por esta Unidade Técnica no presente ato, não se constatou irregularidade que obste a chancela pela legalidade.
Encaminhamento do ato: 
Considerar LEGAL e conceder registro do ato de RIORDAN SAYLON MENEZES DANTAS. 
Ato: 83238/2018 - Interessado: POLLYANNA ALVES DO NASCIMENTO - CPF: XXX.555.572-XX
Parecer do Controle Interno: considerar o ato Análise dispensada de acordo com o art. 14 da IN TCU 78-2018. Justificativa:  Análise dispensada de acordo com o art. 14 da IN TCU 78-2018
Por intermédio de análises realizadas por esta Unidade Técnica no presente ato, não se constatou irregularidade que obste a chancela pela legalidade.
Encaminhamento do ato: 
Considerar LEGAL e conceder registro do ato de POLLYANNA ALVES DO NASCIMENTO. 
Ato: 83244/2018 - Interessado: ALEXANDRE CARNEIRO DA SILVA - CPF: XXX.439.543-XX
Parecer do Controle Interno: considerar o ato Análise dispensada de acordo com o art. 14 da IN TCU 78-2018. Justificativa:  Análise dispensada de acordo com o art. 14 da IN TCU 78-2018
Constatação e análise: 
1.1.1. Possível acumulação inválida com ato de 'Admissão' número '93889/2019', órgão 'Instituto Federal de Educação, Ciência e Tecnologia do Acre', cargo 'Professor do Ensino Básico, Técnico e Tecnológico ' na situação 'Aguardando análise do encaminhamento'.
Justificativa do Gestor de Pessoal: Não há. Verificação efetuada no âmbito do TCU.
Análise do Controle Interno:  Não há. Verificação efetuada no âmbito do TCU.
O detalhamento da inconsistência acima elencada encontra-se no anexo II dessa instrução. 
Encaminhamento do ato: 
Considerar ILEGAL e recusar registro  do ato de Admissão de ALEXANDRE CARNEIRO DA SILVA do quadro de pessoal do órgão/entidade Instituto Federal de Educação, Ciência e Tecnologia do Acre, com base nos arts. 71, inciso III, da Constituição Federal, 1º, inciso V, e 39, inciso II, da Lei 8.443/1992 e 260, § 1º, do Regimento Interno.
Ato: 83856/2018 - Interessado: YARA RIQUETI RODRIGUES - CPF: XXX.326.111-XX
Parecer do Controle Interno: considerar o ato Análise dispensada de acordo com o art. 14 da IN TCU 78-2018. Justificativa:  Análise dispensada de acordo com o art. 14 da IN TCU 78-2018
Por intermédio de análises realizadas por esta Unidade Técnica no presente ato, não se constatou irregularidade que obste a chancela pela legalidade.
Encaminhamento do ato: 
Considerar LEGAL e conceder registro do ato de YARA RIQUETI RODRIGUES. 
Ato: 83976/2018 - Interessado: ELIARDO DA COSTA VASCONCELOS - CPF: XXX.768.712-XX
Parecer do Controle Interno: considerar o ato Análise dispensada de acordo com o art. 14 da IN TCU 78-2018. Justificativa:  Análise dispensada de acordo com o art. 14 da IN TCU 78-2018
Por intermédio de análises realizadas por esta Unidade Técnica no presente ato, não se constatou irregularidade que obste a chancela pela legalidade.
Encaminhamento do ato: 
Considerar LEGAL e conceder registro do ato de ELIARDO DA COSTA VASCONCELOS. 
Ato: 83978/2018 - Interessado: LUCIANA YUKIE MATSUBARA - CPF: XXX.067.938-XX
Parecer do Controle Interno: considerar o ato Análise dispensada de acordo com o art. 14 da IN TCU 78-2018. Justificativa:  Análise dispensada de acordo com o art. 14 da IN TCU 78-2018
Por intermédio de análises realizadas por esta Unidade Técnica no presente ato, não se constatou irregularidade que obste a chancela pela legalidade.
Encaminhamento do ato: 
Considerar LEGAL e conceder registro do ato de LUCIANA YUKIE MATSUBARA. 
Ato: 83998/2018 - Interessado: CASSIANO PESSANHA MADALENA - CPF: XXX.446.317-XX
Parecer do Controle Interno: considerar o ato Análise dispensada de acordo com o art. 14 da IN TCU 78-2018. Justificativa:  Análise dispensada de acordo com o art. 14 da IN TCU 78-2018
Por intermédio de análises realizadas por esta Unidade Técnica no presente ato, não se constatou irregularidade que obste a chancela pela legalidade.
Encaminhamento do ato: 
Considerar LEGAL e conceder registro do ato de CASSIANO PESSANHA MADALENA. 
Ato: 83999/2018 - Interessado: THIAGO YAMADA - CPF: XXX.719.938-XX
Parecer do Controle Interno: considerar o ato Análise dispensada de acordo com o art. 14 da IN TCU 78-2018. Justificativa:  Análise dispensada de acordo com o art. 14 da IN TCU 78-2018
Por intermédio de análises realizadas por esta Unidade Técnica no presente ato, não se constatou irregularidade que obste a chancela pela legalidade.
Encaminhamento do ato: 
Considerar LEGAL e conceder registro do ato de THIAGO YAMADA. 
CONCLUSÃO
A abrangência e a profundidade das verificações levadas a efeito fundamentam convicção de que os atos 83978/2018, 83210/2018, 83238/2018, 83186/2018, 83976/2018, 83856/2018, 83999/2018, 83216/2018 e 83998/2018 podem ser apreciados pela legalidade, em razão de não terem sido encontradas irregularidades nos atos, de acordo com o item Exame das Constatações desta instrução.
A abrangência e a profundidade das verificações levadas a efeito fundamentam convicção de que o ato 83244/2018 pode ser apreciado pela ilegalidade, em razão das irregularidades apontadas no item Exame das Constatações desta instrução, que representam afronta à legislação e à jurisprudência de referência.
O aludido ato deu entrada neste Tribunal há menos de cinco anos, não sendo aplicável, portanto, o procedimento de contraditório e ampla defesa determinado pelo Acórdão 587/2011-TCU-Plenário.
PROPOSTA DE ENCAMINHAMENTO
Ante o exposto, com fundamento no art. 71, inciso III, da Constituição Federal, no art. 1º, inciso V, e art. 39, incisos I e II, da Lei 8.443/1992, no art. 260 do Regimento Interno do Tribunal de Contas da União, propõe-se: 
Considerar ILEGAL e recusar registro do ato de Admissão de ALEXANDRE CARNEIRO DA SILVA do quadro de pessoal do órgão/entidade Instituto Federal de Educação, Ciência e Tecnologia do Acre, com base nos arts. 71, inciso III, da Constituição Federal, 1º, inciso V, e 39, inciso II, da Lei 8.443/1992 e 260, § 1º, do Regimento Interno.
Considerar  LEGAIS e conceder o registro dos atos de LUCIANA YUKIE MATSUBARA, RONALDO BARROS ORFAO JUNIOR, POLLYANNA ALVES DO NASCIMENTO, RICHARLLY DA COSTA SILVA, ELIARDO DA COSTA VASCONCELOS, YARA RIQUETI RODRIGUES, THIAGO YAMADA, RIORDAN SAYLON MENEZES DANTAS e CASSIANO PESSANHA MADALENA."
É o Relatório.

não há.

Procurador Sergio Ricardo Costa Caribé.

ATOS DE ADMISSÃO. LEGALIDADE DE DIVERSOS ATOS. PERDA DE OBJETO DE UM ATO ANALISADO. ARQUIVAR.

ATOS DE ADMISSÃO (ADS)

Secretaria de Fiscalização de Pessoal (Sefip).

Trata-se da análise dos atos de admissão submetidos, para fins de registro, à apreciação do Tribunal de Contas da União (TCU) , de acordo com o art. 71, inciso III, da Constituição Federal, de servidores do Instituto Federal de Educação, Ciência e Tecnologia do Acre cadastrados no Sistema e-Pessoal, na forma do art. 2º e 4º da Instrução Normativa TCU 78/2018.
2.	Os atos de admissão ora apreciados relacionam-se aos senhores Alexandre Carneiro da Silva, Cassiano Pessanha Madalena, Eliardo da Costa Vasconcelos, Luciana Yukie Matsubara, Pollyanna Alves do Nascimento, Richarlly da Costa Silva, Riordan Saylon Menezes Dantas, Ronaldo Barros Orfao Junior, Thiago Yamada e Yara Riqueti Rodrigues.
3.	O Sistema e-Pessoal emite alertas de possíveis inconsistências após realizar críticas automáticas nos dados cadastrais, nos fundamentos legais da admissão, no mapa de tempo, na ficha financeira, assim como em eventuais ocorrências de acumulação de cargos.
4.	Como resultado da avaliação, à exceção do Sr. Alexandre Carneiro da Silva, os demais interessados estão aptos a terem seus atos considerados legais e, portanto, passíveis de registro.
5.	Quanto ao Sr. Alexandre, o relatório (peça 13, p. 10) emitido pelo sistema informatizado apontou que o ato de admissão ora analisado, número 83244/2018, apresenta possível acumulação inválida com o ato 93889/2019 no mesmo Instituto Federal.
6.	Ao aprofundar a questão, verifiquei, com base em informações extraídas do Siape (peça 16) pela unidade técnica, que o ato 83244/2018 referente ao cargo de "Professor do Ensino Básico, Técnico e Tecnológico - Substituto" foi finalizado no dia 26/6/2019 enquanto que o ato 93889/2019, relativo ao cargo de "Professor do Ensino Básico, Técnico e Tecnológico", iniciou-se, com a posse do interessado, no dia 1/7/2019.
7.	Percebe-se, assim, que efetivamente não houve a acumulação ilegal de cargos públicos apontada pelo sistema informatizado porque há um interregno entre a data de extinção do contrato de professor temporário e a data de admissão desse servidor no cargo de professor titular.
8.	Dessa forma, uma vez que o ato 83244/2018 foi finalizado em 26/6/2019, concluo que sua análise, com base no art. 260, §5º do RITCU, restou prejudicada por perda de objeto, motivo pelo qual, especificamente quanto a análise da legalidade do ato de admissão do Sr. Alexandre, divirjo dos pareceres da unidade técnica e do parquet especializado.
9.	Para concluir, faço a ressalva que o ato 93889/2019 ainda será apreciado por este Tribunal após manifestação da unidade técnica responsável.
	Ante o exposto, VOTO por que o Tribunal acolha a minuta de Acórdão que submeto à deliberação deste Colegiado.
TCU, Sala das Sessões Ministro Luciano Brandão Alves de Souza, em 5 de novembro de 2019.
AROLDO CEDRAZ 
Relator